【裁判字號】    99,司家他,87
【裁判日期】    991122
【裁判案由】    依職權確定訴訟費用額
【裁判全文】
臺灣高雄地方法院民事裁定            99年度司家他字第87號
原      告  張阿春
訴訟代理人  許儱淳律師
被      告  熊開智
            熊秀玲
            熊開賢
兼上列二人
訴訟代理人  熊秀芳
上列當事人間請求給付扶養費事件（本院98年度家訴字第140 號
、臺灣高等法院高雄分院99年度家上易字第9 號），原告經本院
98年度家救字第128 號准予訴訟救助，因訴訟已終結，本院依職
權確定訴訟費用額，裁定如下：
    主  文
原告應向本院繳納之訴訟費用額確定為新臺幣伍萬肆仟伍佰貳拾
貳元，及自本裁定送達原告之翌日起至清償日止，按週年利率百
分之五計算之利息。
被告應向本院繳納之訴訟費用額確定為新臺幣肆萬零伍佰玖拾貳
元，及自本裁定送達被告之翌日起至清償日止，按週年利率百分
之五計算之利息。
    理  由
一、按經准予訴訟救助者，於終局判決確定或訴訟不經裁判而終
    結後，第一審受訴法院應依職權以裁定確定訴訟費用額，向
    應負擔訴訟費用之當事人徵收之。民事訴訟法第114 條第1
    項前段定有明文；又同法第91條第3 項規定，法院依聲請以
    裁定確定之訴訟費用額，應於裁定送達翌日起，加給按法定
    利率計算之利息，其立法理由旨在促使當時人早日自動償付
    其應賠償對造之訴訟費用，故在當事人無力支付訴訟費用時
    ，雖由國庫暫時墊付，然依法院前揭民事訴訟法第114 條第
    1 項規定，依職權裁定確定訴訟費用額，同屬確定訴訟費用
    額之程序，亦應基於同一理由而類推適用同法第91條第3 項
    規定加計法定遲延利息（參考臺灣高等法院暨所屬法院94年
    度法律座談會民事類提案34號問題二、三討論結果）。次按
    因定期給付或定期收益涉訟，以權利存續期間之總收入為準
    ；期間未確定時，應推定其存續期間。但其期間超過10年者
    ，以10年計算，民事訴訟法第77條之10定有明文。
二、經查：
  (一)兩造間請求給付扶養費事件，原告前經本院以98年度家救字
    第128 號准予訴訟救助，經本院於民國99年4 月30日以98年
    度家訴字第140 號民事判決原告一部勝訴、一部敗訴，諭知
    訴訟費用由被告負擔八分之一，餘由原告負擔；原告不服提
    起上訴，經臺灣高等法院高雄分院於99年10月13日以99年度
    家上易字第9 號民事判決上訴為一部有理由、一部無理由，
    諭知第一審訴訟費用由被上訴人負擔三分之一，第二審訴訟
    費用由被上訴人負擔二分之一，餘由上訴人負擔，並於99年
    10月13日確定，此均經本院依職權調取上開卷宗核閱屬實。
  (二)本院98年度家訴字第140 號請求給付扶養費事件，原告起訴
    聲明為：「(一)被告熊開智、熊秀芳、熊秀玲、熊開賢應自98
    年9 月1 日起至111 年5 月31日止，按月於每月5 日前各給
    付原告新臺幣（下同）8,565 元，如有一期不給付，視為全
    部到期，並自到期日起至清償日止，按年息5%計算之利息。
    (二)前項請求，原告願供擔保，請准宣告假執行。」，本件因
    定期給付涉訟，其期間超過10年，以10年計算，故第一審訴
    訟標的金額為4,111,200 元【計算式：8,565 元×4 人×10
    年×12月＝4,111,200 元】，應徵第一審裁判費為41,788元
    ，原告應負擔之第一審裁判費為27,859元【計算式：41,788
    元×2/3 ＝27,859元，元以下四捨五入】，被告應負擔之第
    一審裁判費為13,929元【計算式：41,788元×1/3 ＝13,929
    元，元以下四捨五入】。
  (三)本院98年度家訴字第140 號民事判決原告一部勝訴、一部敗
    訴，其主文第1 項：「被告熊開智、熊秀芳、熊秀玲、熊開
    賢應各給付原告12,208元。」、第2 項：「被告熊開智、熊
    秀芳、熊秀玲、熊開賢應分別自99年5 月1 日起至111 年5
    月6 日止，按月於每月5 日前各給付原告1,301 元。」、第
    3 項：「原告其餘之訴駁回。」；原告不服提起上訴，其上
    訴聲明為：「(一)被上訴人熊開智、熊秀芳、熊秀玲、熊開賢
    應自98年9 月1 日起至111 年5 月31日止，按月於每月5 日
    前各給付上訴人8,565 元，如有一期不給付，視為全部到期
    ，並自到期日起至清償日止，按年息5%計算之利息。(二)前項
    請求，上訴人願供擔保，請准宣告假執行。」，第二審訴訟
    標的金額為3,486,720 元【計算式：（8,565 元－1,301 元
    ）×4 人×10年×12月＝3,486,720 元】，應徵第二審裁判
    費為53,326元，上訴人即原告應負擔之第二審裁判費為26,6
    63元【計算式：53,326元×1/2 ＝26,663元】，被上訴人即
    被告應負擔之第二審裁判費為26,663元【計算式：53,326元
    ×1/2 ＝26,663元】。
  (四)綜上，原告應負擔之裁判費為54,522元【計算式：27,859元
    ＋26,663元＝54,522元】，被告應負擔之裁判費為40,592元
    【計算式：13,929元＋26,663元＝40,592元】，爰依職權確
    定兩造應向本院繳納之訴訟費用額及其法定遲延利息如主文
    所示。
三、依民事訴訟法第114 條第1 項前段，裁定如主文。
四、如不服本裁定，應於裁定送達後10日內，以書狀向本院司法
    事務官提出異議。
中    華    民    國    99    年    11    月    22    日
                  家事法庭  司法事務官  林于莙

司法院資訊處製作；財團法人民間司法改革基金會備份。
